【裁判字號】    92,交訴,11
【裁判日期】    920703
【裁判案由】    業務過失致死等
【裁判全文】
臺灣士林地方法院刑事判決                          九十二年度交訴字第一一號
    公  訴  人  臺灣士林地方法院檢察署檢察官
    被      告  丁○○
右列被告因過失致死等案件，經檢察官提起公訴（九十一年度偵字第一○四四七號）
，本院判決如左：
    主  文
丁○○從事業務之人，因業務上之過失致人於死，處有期徒刑肆月，如易科罰金以
佰元折算壹日。
    事  實
一丁○○係計程車司機，為從事業務之人，於民國九十一年十月十三日上午駕駛車號
  Ｇ七─八四八號營業小客車，搭載乘客丙○○，沿台北市○○路由南往北行駛，於
  該日上午八時四十五分許，行至承德路與民族西路交岔口欲左轉時，本應注意汽車
  行駛至交岔路口，其轉彎應遵守燈光號誌之指示，而當時氣候晴、日間有自然光、
  路面乾燥、無缺陷、無障礙物，視距良好，依當時情形並無不能注意之情事，乃竟
  疏未注意未遵守行車管制燈號之指示，於燈光管制號誌為直行綠燈，僅允許直行車
  通行之情形下，貿然違規左轉，適甲○○（業已審結）駕駛車號六Ｃ─七三三三號
  自用小客車，及謝毓琪騎乘車號ＢＩＪ─七三一號機車，沿台北市○○路由北向南
  行駛而來，甲○○、謝毓琪本應注意上開路段時速僅五十公里，而當時並無不能注
  意之情事，乃均竟疏未注意，各以時速七十餘公里之速度，超速行駛，行至上開路
  口，於見丁○○違規左轉之車時，甲○○及謝毓琪均因車速過快煞車不及，而先後
  碰撞丁○○駕駛之Ｇ七─八四八號營業小客車，致使丁○○搭載之乘客丙○○受有
  右側第三至第六肋骨骨折、頸部挫傷、第三腰椎輕微壓迫性骨折之傷害，謝毓琪則
  人車倒地，而顱內出血，經送醫急救無效，於九十一年十月十八日死亡。丁○○於
  肇事後，警員至現場處理並調查肇事原因及肇事者時，於其犯罪被發覺前即向警自
  首而受裁判。
二案經丁○○自首及被害人丙○○、謝毓琪之父戊○○訴由台北市政府警察局大同分
  局報告台灣士林地方法院檢察署檢察官偵查起訴。
    理  由
一訊據被告丁○○，固不否認於前開時地，駕車左轉時與甲○○發生車禍等情不諱，
  惟矢口否認過失致死犯行，辯稱：伊左轉時係綠燈，不知為何不能左轉，又伊知與
  甲○○發生車禍，但不知有與機車駕駛發生車禍云云，惟查：
  (一)右揭犯罪事實業據告訴人丙○○指訴歷歷，並有道路交通事故調查報告表、交通
    事故補充資料表、照片在卷可佐。
  (二)被告丁○○於該路口燈光管制號誌為直行綠燈，僅允許直行車通行之情形下，違
    規左轉等情，業據另一被告甲○○述明。
  (三)次據上開車禍目擊證人乙○○於警訊、偵查及本院均證稱：車禍發生前，伊與甲○○及另一機車騎士謝毓琪同向，均沿承德路由北往南行駛。行經車禍發生地前
    一、二個路口，伊與甲○○及謝毓琪一起停紅燈，綠燈後同時起步，伊之車速約
    時速七十公里，甲○○及謝毓琪之車速較伊為快，故車禍發生前甲○○及謝毓琪
    在伊前方約一百公尺左右。在承德路與民族西路口時，甲○○之車為直行車，計
    程車是左轉車，甲○○之車及謝毓琪之機車幾乎約在同一時間同時撞上左轉之由
    被告丁○○所駕駛之營業小客車，車禍發生時肇事路口之燈號為直行綠燈等語，
    查證人乙○○與甲○○、丁○○、謝毓琪素不相識，並無怨隙，僅係偶經該地目
    睹車禍經過之人，且參其警訊、偵查及本院所述，均大體相符，堪信其證詞之可
    信度。依證人乙○○所述，足悉車禍發生時，肇事路口之燈光管制號誌為承德路
    直行綠燈，且甲○○、謝毓琪之車速超過乙○○之車速，而達時速七十餘公里，
    甲○○之車及謝毓琪之機車幾乎約在同一時間同時撞上左轉之由被告丁○○所駕
    駛之營業小客車無訛。雖證人乙○○於警察製作交通事故談話紀錄表時，陳稱甲○○所駕之自小客車先撞到丁○○駕駛之計程車，謝毓琪騎乘之機車再撞到自小
    客車等語，惟查證人乙○○除於交通事故談話紀錄表為前開陳述外，餘均陳述甲○○之自小客車及謝毓琪之機車幾乎同時撞上丁○○駕駛之計程車等語，經質以
    其交通事故談話紀錄表之陳述時，證人乙○○陳稱：伊確實看見甲○○之自小客
    車及謝毓琪之機車幾乎同時撞上丁○○駕駛之計程車，製作交通事故談話紀錄表
    時，因剛發生車禍，伊很緊張，且未看清警察所寫之內容等語，堪信證人乙○○
    於交通事故談話紀錄表所述，與事實不符。
二按汽車行駛至交岔路口，其轉彎應遵守燈光號誌之指示，道路交通安全規則第一百
  零二條第一項第一款定有明文，肇事時，承德路上之燈光號誌為直行綠燈一情，業
  據證人乙○○及另一被告甲○○陳明，被告丁○○卻未遵守燈光號誌之指示，貿然
  左轉，又查當時氣候晴、日間有自然光、路面乾燥、無缺陷、無障礙物，視距良好
  等情，有道路交通事故調查報告表存卷可稽，依當時之情形被告丁○○並無不能注
  意之情事，堪認丁○○於轉彎時有未依燈光號誌指示之過失至明。而本件經送台北
  市車輛行車事故鑑定委員會鑑定，亦認被告丁○○有不依號誌指示左轉之過失等情
  ，有該會九十一年十二月二十五日北鑑審字第○九一三○三六七四○○號鑑定意見
  書在卷可參。告訴人丙○○因此次車禍受有如前述之傷害，有馬偕紀念醫院診斷證
  明書一紙在卷可徵。而謝毓琪因本件車禍，受有顱內出血，經送醫不治，於九十一
  年十月十八日死亡等情，業據告訴人即謝毓琪之父戊○○證述在卷，並有檢察官勘
  驗筆錄、相驗屍體證明書、驗斷書等在卷可參。丙○○前述傷害及謝毓琪之死亡與
  被告丁○○之過失間顯有相當因果關係，被告丁○○自應負過失傷害罪責。
三再查事發路段車行限速每小時五十公里等情，有道路交通事故調查報告表可證，且
  當時並無不能注意之情事，已如前述。而交通法規之所以限制各路段最高之車速，
  無非係要駕駛人於發現突發狀況時，得煞停所駕駛之車，以避免車禍之發生，惟甲○○、謝毓琪卻分別以高於限速二十餘公里之速度駕駛車輛，以致於發現突然違規
  左轉之被告丁○○營業用小客車時，無法煞停所駕駛之車，堪認甲○○、謝毓琪有
  超速行駛之過失至明，台北市車輛行車事故鑑定委員會前開鑑定意見書亦同此鑑定
  。甲○○、謝毓琪就本件車禍之發生，同有過失。謝毓琪就本件車禍之發生雖屬與
  有過失，但尚未能據此解免被告丁○○疏失之責，附此敘明。本件事證已明，被告
  丁○○犯行洵堪認定，應依法論科。
四查被告丁○○為計程車司機，業據其自承，為從事業務之人。核被告丁○○因過失
  致丙○○受傷部分，係犯刑法第二百八十四條第二項前段之業務過失傷害罪；因過
  失致謝毓琪死亡部分，係犯同法第二百七十六條第二項之業務過失致死罪。被告丁○○一行為，觸犯上開二罪名，為想像競合犯，應依刑法第五十五條之規定，從一
  重之業務過失致死罪處斷。被告丁○○於肇事後，其犯罪未被發現前，即主動向警
  方承明係其駕車肇事乙節，有台北市政府警察局大同分局交通分隊警員洪協平出具
  之表附卷可參，合於自首要件，應依刑法第六十二條前段規定，減輕其刑。爰審酌
  丙○○所受之傷勢、謝毓琪因而死亡、被告丁○○過失之情節、謝毓琪與有過失、
  甲○○就告訴人丙○○之傷害亦有過失、被告丁○○迄未賠償丙○○及謝毓琪家屬
  所受損害、被告丁○○因本件車禍亦受有腹部鈍挫傷併血腫、右腎輕微水腎之傷害
  （有馬偕紀念醫院診斷證明書一紙在卷可參），及犯後態度等一切情狀，量處如主
  文所示之刑，並諭知易科罰金之折算標準。
五據上論斷，應依刑事訴訟法第二百九十九條第一項前段，刑法第二百七十六條第二
  項、第二百八十四條第二項前段、第五十五條、第六十二條前段，第四十一條第一
  項，罰金罰鍰提高標準條例第一條前段、第二條，判決如主文。
本案經檢察官林聰良到庭執行職務
中      華      民      國      九十二      年      七    月      三    日
                                      臺灣士林地方法院刑事第一庭
                                          法  官  江  翠  萍
右正本證明與原本無異。
如不服本判決，應於判決送達後十日內，向本院提出上訴狀。
                                          書記官  范  淑  芬
中      華      民      國      九十二      年      七    月      四    日
附錄本判決論罪科刑依據之法條：
刑法第二百七十六條第二項
從事業務之人，因業務上之過失犯前項之罪者，處五年以下有期徒刑或拘役，得併科
三千元以下罰金。
刑法第二百八十四條第二項前段
從事業務之人，因業務上之過失傷害人者，處一年以下有期徒刑、拘役或一千元以下
罰金，致重傷者，處三年以下有期徒刑、拘役或二千元以下罰金。


司法院資訊處製作；財團法人民間司法改革基金會備份。
